臺灣高等法院高雄分院刑事裁定　　　　100年度交抗字第294號
　　　　　　　　　　　　　　　　　　100年度交抗字第296號
抗　告　人　高雄市政府交通局
代　表　人　王國材
異　議　人
即受處分人　許嘉盛
上列抗告人因受處分人違反道路交通管理處罰條例聲明異議案件
，不服臺灣高雄地方法院中華民國100 年11月11日裁定（100 年
度交聲字第2084號、2085號），提起抗告，本院裁定如下：
    主  文
抗告駁回。
    理  由
一、本件抗告意旨略以：道路交通標誌標線號誌設置規則第169
    條第1 、2 、4 項規定：「禁止臨時停車線，用以指示禁止
    臨時停車路段。」，「本標線為紅色實線。」，「本標線禁
    止時間為全日廿四小時。」，及道路交通安全規則第111 條
    第1 項第3 款規定：「設有禁止臨時停車標誌、標線處所不
    得臨時停車。」。次查道路交通管理處罰條例第56條第1 項
    第1 款規定略以：「汽車駕駛人停車時，在禁止臨時停車處
    所停車，處新臺幣600 元以上1200元以下罰鍰。」，本局依
    法裁處，並無違誤。本案異議人所停放機車地點確劃設有禁
    止臨時停車之紅色實線標線或因摩擦、時間久遠等因素，略
    有剝落，惟仍足以辨識，且該地點紅色實線標線設置目的，
    除考量交通順暢及安全外，復因該巷道係消防巷道禁止臨時
    停車，為利消防車輛操作需求等客觀因素、道路使用狀況等
    客觀因素而設置，並不因同路段其他地點有重新標繪之情形
    而影響其效力。另該違規地點縱有本府警察局左營分局於該
    巷內張貼略以：「警方在本路段為機車加大鎖；請車主注意
    自己之愛車，機車停放請加大鎖。」之告示，惟該告示內容
    ，係為避免民眾停放該處之車輛遭竊所為之行政宣導措施，
    與該路段是否禁止臨時停車係屬2 事。本局對於高市交裁字
    第裁32-BWB013755、BWB013770 號裁決處分，並無違誤。爰
    提出抗告，請求撤銷原裁定云云。
二、原審以：(一)聲明異議意旨略以：異議人許嘉盛於民國100 年
    7 月3 日9 時54分許，固曾將車牌號碼GIZ-323 號、132-CC
    Y 號重型機車（下合稱前述二車），停放在高雄市高雄市○
    ○區○○路643 巷34弄（舉發違反道路交通管理事件通知書
    原誤載為和光街643 巷，然裁決書業已更正為後昌路643 巷
    34弄，下稱前述巷弄），惟前述巷弄僅在「路口轉彎處」一
    帶留有明顯且應係近年方補繪之紅實線，至於前述巷弄「內
    部」之地面路側紅實線，則早已斑駁不清，且牆面上更明確
    張貼有內容為「警方在本路段為機車加大鎖；請車主注意自
    己之愛車，機車停放請加大鎖…左營分局左營派出所關心您
    」之數面標語，是以異議人方會將前述二車停放在前述巷弄
    內部，詎執勤員警不察，竟單憑地面所留斑駁不清之紅實線
    ，遽認異議人具有在繪製紅實線之禁止臨時停車處所停車之
    違規行為，並進而開單舉發，致原處分機關據此裁處異議人
    各新臺幣（下同）600 元、600 元之罰鍰，顯然有所違誤，
    爰依法聲明異議云云。(二)按汽車駕駛人在禁止臨時停車處所
    停車，處600 元以上1200元以下罰鍰，道路交通管理處罰條
    例第56條第1 項第1 款定有明文；又紅實線設於路側，用以
    禁止臨時停車，道路交通標誌標線號誌設置規則第149 條第
    1 項第1 款第5 目固亦規定甚明。經查：(1)異議人曾於100
    年7 月3 日9 時54分許，將前述二車，停放在前述巷弄內部
    ，並經適於該處執勤之員警，以異議人有在劃設有紅實線之
    禁止臨時停車處所停車之違規行為為由，予以舉發各節，為
    異議人自承明確，並有違規搜證照片（本院100 年度交聲字
    第2084號卷，下稱2084卷第3 頁，本院100 年度交聲字第20
    85號卷，下稱2085卷第3 頁）、高雄市政府警察局高市警交
    相字第32-BWB013755、32-BWB013770號舉發違反道路交通管
    理事件通知單（2084卷、2085卷第3 頁）、高雄市政府交通
    局100 年10月12日高市交裁字第裁32-BWB01 3755 、32-BWB
    013770號裁決書（2084卷、2085卷第20頁）各1 份在卷可稽
    ，自均堪認定。(2)前述違規搜證照片，及員警藍清中當庭所
    提之現場現況（並非100 年7 月3 日執勤當日拍攝，而係依
    本院開庭通知於同10月底或11月初方補攝）彩色照片（2084
    卷第31至49頁）確實明確顯示：前述巷弄「路口轉彎處」之
    紅實線清晰可辨，且在末端標記99字樣，而前述巷弄「內部
    」之地面路側，雖依稀留有紅實線，惟該紅實線已經斑駁，
    且多處具有明顯之中斷，中斷處甚達一個機車車身寬，部分
    另遭不明之大片白色污漬覆蓋，又其中數段紅實線之顏色甚
    淺，縱在陽光普照之日間，也無法一望即明知該處設有紅實
    線等情，足見交通權責機關所指派之人員於99年間，顯僅就
    前述巷弄「路口轉彎處」一帶之紅實線，重新上漆，並同時
    加註重新上漆之年分，至於前述巷弄「內部」之地面路側紅
    實線，則未一併上漆，從而交通權責機關是否有意就前述巷
    弄「內部」維持紅實線之設置，本有未臻明確之嫌，而該等
    未臻明確之狀況，原屬交通權責機關得且應予避免者至明。
    況於100 年7 月3 日斯時，前述巷弄內部之牆面上，尚張貼
    有內容為「警方在本路段為機車加大鎖；請車主注意自己之
    愛車，機車停放請加大鎖…左營分局左營派出所關心您」之
    數面標語，有異議人提出之100 年7 月31日現場照片（2084
    卷、2085卷第6 至10頁），並經證人即員警藍清中於本院訊
    問時證稱：本案執行之時，現場確實掛有「停車請加大鎖」
    之告示，但於本案之後已經拆除了等語屬實（2084卷第28頁
    ），則一般用路人見聞轄區警察機關具名之前述標語，或不
    免產生該處可供停放機車之誤信，亦應堪認定。異議人首揭
    所述，顯非無據。(3)縱當地里長會同交通權責機關「事後」
    於100 年7 月29日會勘結果，認前述巷弄乃係必要之消防巷
    道，為利之消防車進出、操作，應禁止車輛停放，惟在「停
    車請加大鎖」之相關警察局告示經拆除前，可能讓一般用路
    人誤信前述巷弄可供停放機車之情況既猶仍存在，茍應允政
    府機關以機關具名之告示誤導人民於先，進又對遭受誤導之
    人民加以開罰，自不符事理之平，併予指明。(三)綜上所述，
    前述巷弄「內部」所設之紅實線，既存有未臻明確之缺失，
    且轄區警察機關復藉由「停車請加大鎖」等標語之懸掛，使
    一般用路人不免產生該處可供停放機車之誤信，自不容政府
    機關怠為清晰、明確標示，甚且誤導人民於先，進又執此對
    人民加以開罰於後，原處分機關未能審酌前情而執意對異議
    人開罰，難謂適法，原處分既有不法之處，自應由本院以裁
    定將原處分撤銷，並諭知異議人不罰等情。
二、本院查：
  (一)依現場違規搜證照片，及員警藍清中於原審所提之現場現況
    （並非100 年7 月3 日執勤當日拍攝，而係依原審法院開庭
    通知於同10月底或11月初方補攝）彩色照片（2084卷第31至
    49頁）確實明確顯示：前述巷弄「路口轉彎處」之紅實線清
    晰可辨，且在末端標記99字樣，而前述巷弄「內部」之地面
    路側，雖依稀留有紅實線，惟該紅實線已經斑駁，且多處具
    有明顯之中斷，中斷處甚達一個機車車身寬，部分另遭不明
    之大片白色污漬覆蓋，又其中數段紅實線之顏色甚淺，縱在
    陽光普照之日間，也無法一望即明知該處設有紅實線等情，
    足見交通權責機關所指派之人員於99年間，顯僅就前述巷弄
    「路口轉彎處」一帶之紅實線，重新上漆，並同時加註重新
    上漆之年分，至於前述巷弄「內部」之地面路側紅實線，則
    未一併上漆，從而交通權責機關是否有意就前述巷弄「內部
    」維持紅實線之設置，或已廢棄紅實線之設置，顯不明確，
    外人無從得知。而該等未臻明確之狀況，原屬交通權責機關
    得且應予避免者至明，不得將此義務反歸咎於一般不知情之
    民眾。
  (二)況於100 年7 月3 日斯時，前述巷弄內部之牆面上，尚張貼
    有內容為「警方在本路段為機車加大鎖；請車主注意自己之
    愛車，機車停放請加大鎖…左營分局左營派出所關心您」之
    數面標語，有異議人提出之100 年7 月31日現場照片（見20
    84卷、2085卷第6 至10頁），並經證人即員警藍清中於原審
    法院訊問時證稱：本案執行之時，現場確實掛有「停車請加
    大鎖」之告示，但於本案之後已經拆除了等語屬實（見2084
    卷第28頁），則一般用路人見聞轄區警察機關具名之前述標
    語，不免令人產生該處可供停放機車之誤信，亦應堪認定。
    受處分人即異議人所為抗辯，顯非無據。
  (三)縱當地里長會同交通權責機關「事後」於100 年7 月29日會
    勘結果，認前述巷弄乃係必要之消防巷道，為利之消防車進
    出、操作，應禁止車輛停放，惟在「停車請加大鎖」之相關
    警察局告示經拆除前，可能讓一般用路人誤信前述巷弄可供
    停放機車之情況既猶仍存在，茍應允政府機關以機關具名之
    告示誤導人民於先，進又對遭受誤導之人民加以開罰，自不
    符事理之平，且足證公務機關之濫權，執行公務人員之自大
    而無同理之心。
  (四)綜上所述，前述巷弄「內部」所設之紅實線，既存有未臻明
    確之缺失，且轄區警察機關復藉由「停車請加大鎖」等標語
    之懸掛，使一般用路人不免產生該處可供停放機車之誤信，
    自不容政府機關怠為清晰、明確標示，甚且誤導人民於先，
    進又執此對人民加以開罰於後，因而將原處分撤銷，並諭知
    異議人不罰，並無不合。抗告意旨，仍執前詞，指摘原裁定
    不當，並無理由，應予駁回。
據上論結，應依道路交通案件處理辦法第25條，刑事訴訟法第41
2 條，裁定如主文。
中    華    民    國   100    年    12    月    15    日
                刑事第五庭    審判長法  官  曾永宗
                                    法  官  鍾宗霖
                                    法  官  任森銓
以上正本證明與原本無異。
不得抗告。
中    華    民    國   100    年    12    月    15    日
                                    書記官  呂素珍